臺北高等行政法院判決　　　　　　　　　　　　　　　九十三年度簡字第五六○號
　　　　　　　　　　　　　　　.
　　原　　　告　甲○○
　　訴訟代理人　乙○○
　　被　　　告　臺北市稅捐稽徵處
　　代　表　人　丙○○處長）.
　　訴訟代理人　丁○○
　　　　　　　　戊○○
　　　　　　　　陳敏惠
右當事人間因地價稅事件，原告不服臺北市政府中華民國九十一年八月二十八日府訴
字第○九一一二○四三九○一號訴願決定，提起行政訴訟。本院判決如左：
　　主  文
訴願決定及原處分（即復查決定）關於臺北市○○段六一○及六一四地號土地八十九
年地價稅部分均撤銷。
原告其餘之訴駁回。
訴訟費用各自負擔。
　　事  實
甲、事實概要：
　　緣原告所有臺北市市○○區○○段四小段六一○及六一四地號土地，原屬臺北市
    中山區八期市地重劃區土地，經原處分機關松山分處（土地所轄分處）查認該二
    筆土地分別於民國（以下同）八十三年五月四日及八十四年三月十三日重劃完成
    ，乃依土地稅減免規則第十七條規定，核定該二筆土地分別自八十四年起至八十
    五年止、八十五年起至八十六年止減半課徵地價稅二年；又該二筆土地位於松山
    機場禁限建範圍得減徵地價稅百分之三十，乃依土地稅減免規則第十一條之四規
    定，以系爭土地訴願人應有部分面積分別為八三‧九一平方公尺及八五二．七一
    平方公尺，按一般用地稅率核課八十九年地價稅；又原告所有之臺北市市○○區
    ○○段四小段四三四及四六○地號土地，地目為田，為公共設施保留地，經原處
    分機關松山分處查認係都市農地，為非農地使用，應課徵地價稅，因位於松山機
    場禁限建範圍得減徵地價稅百分之三十，乃依土地稅減免規則第十一條之四規定
    ，核定按公共設施保留地稅率課徵八十九年地價稅；嗣由原處分機關大安分處（
    土地歸戶分處）發單核課系爭四筆土地八十九年期地價稅。原告不服，申請復查
    結果，未獲變更，提起訴願，亦遭決定駁回，遂向本院提起本件行政訴訟。
乙、兩造聲明：
　一、原告聲明：訴願決定、復查決定及原處分均撤銷。
　二、被告聲明：駁回原告之訴。
丙、兩造之爭點：
（一）被告以系爭濱江段四小段六一○、六一四地號土地之交地日期（八十三年五月
      四日及八十四年三月十三日）為重劃辦理完成日期，據以課徵原告系爭土地八
      十九年地價稅，是否適法？是否應以濱江街四十米道路完工驗收之日為重劃辦
      理完成日期？
（二）濱江段四小段四三四及四六○地號土地課徵地價稅有無違誤？
原告主張：
壹、原告所有臺北市○○區○○段四三四、四六○地號部分：
一、系爭之上述兩筆土地為位於農業區地目為田之持份土地，雖於民國四十五年間即
    劃定為公共設施保留地機場用地，但都市細部計畫尚未公布實施，保留之機關亦
    聲稱並無徵收之計畫，依法並未喪失其農地之身分。故依據平均地權條例第二十
    二條第一項但書第一款、平均地權條例施行細則第三十四條第二項第一款及土地
    稅法第二十二條第一項第一款、土地稅法施行細則第二十一條第二項第一款明文
    規定仍為限作農業使用之農業區土地，依法應課徵田賦。現田賦雖停徵，但並無
    田賦停徵即改課地價稅之規定。復查決定所指系爭之地號自七十九年起實際使用
    情形即為非農地使用一節，與實情不符，原誤徵地價稅亦已於八十三年更正在案
    （請參照證壹貴院九十年度訴字第四七八八號判決書影本一份）。另濱江段四小
    段四三四地號於鄰地重劃前均課田賦，因該地號部分未列入重劃而分割，分割剩
    餘之土地仍為農業區地目為田之土地，依法為限作農業使用之土地。復查決定所
    稱該筆土地有違章建物並設有商店及工廠一節，既未明指於何時查得，亦未會同
    原告現場查核，僅憑照片及一面之詞，難謂公允。訴願人於申請復查時即指明僅
    係眾多共有人之一，且已聲明並未就系爭土地為任何違法之使用，原處分機關自
    應依據職權及行政程序法查得實際違法使用人，率爾課徵全部共有人地價稅，容
    有未，亦於法不合，依法共有之農地應分別查核實際使用情形，如有違法使用即
    應依農業發展條例及其他相關法令處分實際違法使用人。
貳、原告所有松山濱江段六一○、六一四地號二筆土地部分：
（一）依據修訂後之市地重劃實施辦法第三條之一，重劃完成之日應以全部重劃工程
      完成之日為界定，殆無疑義。而重劃分配土地於重劃期間免稅，重劃完成之日
      後減半課徵兩年復為土地稅減免規則所明定。關於免稅期間之認定，財政部解
      釋令亦已闡之甚明。
（二）復查及訴願決定引據內政部九十年十一月十五日台（九十）內中地字第九○一
      七四○二號，以濱江街四十米道路非屬重劃道工程一節，與事實頗有出入。概
      濱江街四十米道路為本次重劃新築之道路，依據重劃計畫書（詳如證據貳摘錄
      影本）所明載，四十米道路用地均由全部重劃前土地所有人共同負擔，況且重
      劃後分配之土地均緊鄰新築之濱江街四十米道路，如道路未完成，重劃土地如
      何能使用、管理、收益？
（三）重劃為政府無償取得公共設施保留地手段之一，如僅因道路施工費用超過重劃
      費用而改由政府編列預算即否定該工程屬於重劃之一部分，則是否政府應就該
      道路工依據一般徵收程序發放土地徵收補償費？內政部函釋內容不詳，但恐有
      誤解。
（四）原告前數年度訴願決定已查得重劃工程實際完成驗收為八十七年四月十六日，
      依據重劃實施辦法第三條之一及財政部解釋函令，自可作為重劃分配土地減免
      地價稅及恢復課稅時點之依據。畢竟重劃道路等相關工程於交地後始次第完成
      為不爭之事實。復查決定仍以交地日期即為重劃完成之日，重核後訴願決定亦
      未堅持原訴願決定，有未洽，爰依法提起行政訴訟。
被告主張：
一、按土地稅法第六條規定：「為發展經濟，促進土地利用，‧‧‧對於‧‧‧公共
    設施、‧‧‧等所使用之土地，及重劃、‧‧‧改良土地，得予適當之減免‧‧
    ‧」同法第十四條規定：「已規定地價之土地，除依第二十二條規定課徵田賦者
    外，應課徵地價稅。」同法第十九條規定：「都市計畫公共設施保留地，在保留
    期間仍為建築使用者，除自用住宅用地依第十七條之規定外，統按千分之六計徵
    地價稅，其未作任何使用並與使用中之土地隔離者，免徵地價稅。」同法第二十
    二條第一項第五款及第四項規定：「非都市土地依法編定之農業用地或未規定地
    價者，徵收田賦。但都市土地合於左列規定者，亦同：五、依都市計畫編為公共
    設施保留地，仍作農業用地使用者。」「公有土地供公共使用及都市計畫公共設
    施保留地在保留期間未作任何使用並與使用中之土地隔離者，免徵田賦。」土地
    稅減免規則第十一條規定：「都市計畫公共設施保留地，在保留期間未作任何使
    用並與使用中之土地隔離者，地價稅或田賦全免。」同規則第十一條之四規定：
    「飛航管制區依飛航安全標準及航空站、飛行場、助航設備四週禁止、限制建築
    辦法規定禁止建築之土地，其地價稅或田賦減徵百分之五十。‧‧‧依前項辦法
    規定限制建築地區之土地，因實際使用確受限制者，其地價稅或田賦得在百分之
    三十範圍內，由省（市）主管機關酌予減徵。」同規則第二十四條第一項規定：
    「合於第七條至第十七條規定申請減免地價稅或田賦者，應於每年 (期)開徵四
    十日前提出申請；逾期申請者，自申請之次年（期）起減免。減免原因消滅，自
    次年（期）恢復徵收。」
    財政部九十年二月十二日台財稅第○九○○四五○八九九號函釋規定：「說明二
    ：查土地稅法第二十二條第一項但書第一款規定，都市土地依都市計畫編定為農
    業區及保護區，限作農業用地使用者，徵收田賦。是上開土地，既『限』作農業
    用地使用，即此類土地僅能為農業用地使用，不能有農業用地使用以外之其他用
    途。‧‧‧雖閒置未作農業使用，惟如經查明並未違法改作農業用地使用以外之
    其他用途，可依土地稅法第二十二條第一項但書第一款規定徵收田賦。」
二、卷查原告所有坐落臺北市○○段○○段四六○地號土地，經被告所屬大安分處查
    明自七十九年起實際使用情形（二分之一圓木堆積場，二分之一水泥加工場）即
    為非農地使用，業已課徵地價稅在案，此有被告土地稅主檔歷史檔稅籍及臺北市
    都市土地卡之記載附卷可稽；另系爭四三四地號土地（地目田）地上則有違章建
    物並設有商店及工廠，有土地稅減免表及現場照片足憑，是上開土地並無免徵地
    價稅之事由存在。惟因位於松山機場禁限建範圍得減徵百分之三十，乃核定按公
    共設施保留地稅率課徵該二筆土地八十九年期地價稅，洵屬有據。是原告主張雖
    田賦已於七十六年間停徵，但迄今都市計劃並未變更，依法並無田賦停徵農地即
    得改課地價稅云云，委難憑採。
三、原告主張於申請前數年度地價稅時，即表示重劃完成之日為八十七年四月十六日
    ，並自行更正系爭六一○及六一四地號土地八十八年地價稅，惟未併予更正八十
    九年地價稅云云，經查原告就系爭六一○及六一四地號土地八十七年期地價稅事
    件提起行政救濟案，臺北市政府於九十年五月十一日以府訴字第九○○一○二一
    ○○一號訴願決定書即已指明：「‧‧‧至原告所指原處分機關松山分處前於查
    系爭土地八十八年地價稅，查得其重劃完成之日為八十七年四月十六日乙節，經
    查核係因該分處誤以本府工務局新建工程處之營繕工程結算驗收證明書所載驗收
    日期審認為重劃之日所致。‧‧‧」又系爭六一○及六一四地號土地雖仍有重劃
    計畫之道路即濱江街四十米之道路工程尚未完成，惟經報奉內政部九十年十一月
    十五日台（九十）內中地字第九○一七四○二號函釋規定：「‧‧‧三、‧‧‧
    濱江街四十米道路既非屬重劃道路工程，重劃辦理完成之認定自無須考量該道路
    工程是否完工驗收‧‧‧」是系爭六一○及六一四地號土地按臺北市土地重劃大
    隊八十九年二月八日北市地重一字第八九六○○四四二○○號函復以八十三年五
    月四日及八十四年三月十三日為重劃完成日，並按一般用地稅率課徵地價稅，並
    無違誤。原告所訴，應不足採。原核定系爭土地八十九年地價稅揆諸首揭法條規
    定及財政部函釋規定並無不合，復查決定及訴願決定遞予維持亦無不當，請駁回
    原告之訴。
　　理  由
一、按土地稅法第十九條規定：「都市計畫公共設施保留地，在保留期間仍為建築使
    用者，除自用住宅用地依第十七條之規定外，統按千分之六計徵地價稅，其未作
    任何使用並與使用中之土地隔離者，免徵地價稅。」第二十二條第一項第一款、
    第五款及第四項規定：「非都市土地依法編定之農業用地或未規定地價者，徵收
    田賦。但都市土地合於左列規定者，亦同：一、依都市計畫編為農業區及保護區
    ，限作農業用地使用者。‧‧‧五、依都市計畫編為公共設施保留地，仍作農業
    用地使用者。」「公有土地供公共使用及都市計畫公共設施保留地在保留期間未
    作任何使用並與使用中之土地隔離者，免徵田賦。」土地稅減免規則第十一條規
    定：「都市計畫公共設施保留地，在保留期間未作任何使用並與使用中之土地隔
    離者，地價稅或田賦全免。」第十一條之四規定：「飛航管制區依飛航安全標準
    及航空站、飛行場、助航設備四週禁止限制建築辦法規定禁止建築之土地，其地
    價稅或田賦減徵百分之五十。但因禁止建築致不能建築使用且無收益者，全免。
    依前項辦法規定限制建築地區之土地，因實際使用確受限制者，其地價稅或田賦
    得在百分之三十範圍內，由省（市）主管機關酌予減徵。」第十七條規定：「區
    段徵收或重劃地區內土地，於辦理期間致無法耕作或不能為原來之使用而無收益
    者，其地價稅或田賦全免；辦理完成後，自完成之日起其地價稅或田賦減半徵收
    二年。」第二十九條規定：「減免地價稅或田賦原因事實有變更或消滅時，土地
    權利人或管理人，應於三十日內向直轄市、縣（市）主管稽徵機關申報恢復徵稅
    。」財政部七十九年六月十八日台財稅第七九○一三五二○二號函釋「主旨：課
    徵田賦之農業用地，在依法辦理變更用地編定或使用分區前，變更為非農業使用
    者，應自實際變更使用之次年期起改課地價稅。」八十七年七月十五日臺財稅第
    八七○四七三九八二號函釋：「‧‧‧土地稅減免規則第十七條‧‧‧後段所稱
    之『完成之日』，實宜併該條前段之免稅期間來探究，自區段徵收或重劃開始辦
    理至相關地籍測量、土地登記、工程驗收完竣，並將新分配之土地交由所有權人
    之前，‧‧‧似仍應依前開法條之規定，予以地價稅或田賦全免。‧‧‧」
二、本件原告所有臺北市市○○區○○段四小段六一０及六一四地號土地，原屬臺北
    市中山區八期市地重劃區土地，經原處分機關松山分處（土地所轄分處）查認該
    二筆土地分別於八十三年五月四日及八十四年三月十三日重劃完成，乃依土地稅
    減免規則第十七條規定，核定該二筆土地分別自八十四年起至八十五年止、八十
    五年起至八十六年止減半課徵地價稅二年；又該二筆土地位於松山機場禁限建範
    圍得減徵地價稅百分之三十，乃依土地稅減免規則第十一條之四規定，以系爭土
    地訴願人應有部分面積分別為八三‧九一平方公尺及八五二．七一平方公尺，按
    一般用地稅率核課八十九年地價稅；又原告所有之臺北市市○○區○○段四小段
    四三四及四六○地號土地，地目為田，為公共設施保留地，經原處分機關松山分
    處查認係都市農地，為非農業使用，應課徵地價稅，因位於松山機場禁限建範圍
    得減徵地價稅百分之三十，乃依土地稅減免規則第十一條之四規定，核定按公共
    設施保留地稅率課徵八十九年地價稅；嗣由原處分機關大安分處（土地歸戶分處
    ）發單核課系爭四筆土地八十九年期地價稅。原告不服，主張如事實欄所載。茲
    分別論斷如次：
三、關於濱江段四小段四三四及四六○地號應有部分土地部分：
    原告主張其所有該二地號應有部分土地，雖依都市計畫法編定為公共設施保留地
    ，但仍為農業區土地，且無細部計畫，應屬課徵田賦範圍等語。惟查該二筆土地
    係屬公共設施保留地機場用地，是否可免徵地價稅，端視其在保留期間是否未作
    任何使用並與使用中之土地隔離或因限制建築致不能建築使用且無收益而定。而
    其使用情形，經被告所屬松山分處八十九年二月十一日派員會同地政機關人員現
    場勘查，查悉四三四地號土地上有建物及修車廠，四六○地號土地則遭堆置汽車
    、部分土地上有鐵柵內堆置物品，並未有作農業使用，有該二筆土地稅減免表及
    現場照片附卷可稽，本院另案九十年度訴字第六六四○號案（原告吳堂堂為系爭
    土地之共有人）並曾於九十一年十一月十一日履勘現場，該二筆土地使用情形，
    與八十九年二月十一日現場勘查情形大致相同，亦有勘驗筆錄及照片，附於該案
    內可參，有該案判決影本附卷可參（該案業經最高行政法院九十三年度判字第三
    九一號判決駁回原告上訴確定），就該二筆土地之客觀狀態而言，既非未作任何
    使用，亦無仍作農業使用之情形，核與土地稅法第十九條後段免徵地價稅及第二
    十二條第一項第五款徵收田賦之要件不符，應依同法第十九條規定按公共設施保
    留地稅率課徵地價稅，被告所屬松山分處核定上訴人上開二筆應有部分土地，按
    公共設施保留地稅率課徵八十九年期地價稅並予減徵百分之三十，揆諸首揭規定
    及說明，自無不合；原告雖又主張其係眾多共有人之一，且已聲明並未就系爭土
    地為任何違法之使用，原處分機關自應依據職權及行政程序法查得實際違法使用
    人，率爾課徵全部共有人地價稅，容有未，亦於法不合一節，惟查，本件共有土
    地並未分管，業據原告陳明在案，其共有人間如何使用，事涉私權，非被告所得
    擅自認定，且共有人將系爭土地作農業以外之使用，僅不能免徵地價稅而已，並
    非違法使用，而依土地稅法第四條第一項第四款規定「土地所有權人申請由占有
    人代繳者，主管稽徵機關得指定土地使用人負責代繳其使用部分之地價稅或田賦
    」，亦需經所有權人自行申請並查明實際占有人，原告主張被告應依職權查明實
    際違法使用人一節，要無可採。從而，本部分原處分並無違誤，訴願決定予以維
    持，亦無不合，原告起訴意旨為無理由，應予駁回。
四、關於濱江段六一○及六一四地號土地部分：
（一）經查，濱江段六一○及六一四地號等二筆土地，其重劃完成之日認定標準，曾
      經被告於處理甲○○所有上開土地持分地價稅一案時，函詢中央地政主管機關
      之內政部，據該部以九十年十一月十五日台（九十）內中地字第九○一七四○
      二號函復略以：「主旨：臺北市政府財政局請示有關訴願人甲○○先生所有臺
      北市○○區○○段四小段六一○及六一四地號等二筆土地，其重劃完成之日認
      定標準，滋生疑義乙案，．．。說明：一、依據臺北市政府財政局九十年十月
      二十六日北市財二字第九○二二七八一五○○號函辦理。二、查本案訴願人甲
      ○○先生所有臺北市○○區○○段四小段六一○及六一四地號等二筆土地，重
      劃完成之日認定標準疑義，前經臺北市政府財政局九十年八月二十三日北市財
      二字第九○二二一八五八○○號函就『本案是否應俟濱江街道路拓寬立體交叉
      工程完工、驗收後始謂『重劃完成』？抑或於重劃區內相關地籍測量、土地登
      記、工程驗收、實地指界及交接土地等各項工作完成，於濱江街北側施築簡易
      路面，土地所有權人已經可以管理、使用、收益土地時，即可認定『重劃完成
      』？攸關土地稅減免規則第十七條執行疑義，本部乃以九十年九月二十五日臺
      內中地字第九○一四一四六號函請臺北市政府就實際執行面提供具體意見。案
      經該府財政局九十年十月二十六日北市財二字第九○二二七八一五○○號函查
      復略以：『因此當時實際執行情形，該重劃區道路工程僅含八公尺道路及重劃
      需要增設之濱江街北側簡易便道一併發包施工，並不包括濱江街四十米之道路
      工程』。三、市地重劃實施辦法第三條之一規定：『本辦法所稱重劃完成之日
      ，係指地籍測量、土地登記、工程驗收、實地指界及交接土地等各項工作均完
      成之日』。誠如前述，濱江街四十米道路既非屬重劃道路工程，重劃辦理完成
      之認定自無須考量該道路工程是否完工驗收。」等語，有該函附卷可憑。嗣財
      政部亦以九十年十二月十一日臺財稅字第○九○○四五七四四九號函復略以：
      「請依內政部九十年十一月十五日臺內中地字第九○一七四○二號函說明三前
      段所示意見辦理。」亦有該函在卷可按。次查原告所有坐落本市○○段○○段
      六一○、六一四、六一五地號等三筆系爭土地係屬臺北市中山區第八期市地重
      劃區土地。臺北市政府依當時市地重劃實施辦法第五條：「重劃完成後之土地
      ，由主管機關於土地交接後三十日內列冊送該管稅捐稽徵機關依法徵免地價稅
      或田賦。」之規定，於八十三年九月二日八三府地重字第八三○五四六九七號
      函及八十四年三月二十五日八四府地重字第八四○二○五五二號函通知被告所
      屬松山分處前揭土地已重劃完成點交在案，有上開函在卷可考。另有關系爭土
      地地辦理地籍測量、土地登記、工程驗收、實地指界及交接土地等各項工作完
      成，而新分配之土地所有權人得以管理、使用、收益之時點，曾經被告所屬松
      山分處以九十年六月五日北市稽松山乙字第九○六一六四八四○○號函函詢臺
      北市土地重劃大隊，經該大隊以九十年六月二十日北市地重一字第九○六○二
      六八一○○號函復，略以濱江段四小段六一○、六一四地號土地屬中山區第八
      期重劃區○區○○○街四十公尺區○○道路部分，其開發費用概由臺北市政府
      工務局新建工程處及各用地單位另行籌編預算執行，與重劃工程費用無涉，且
      重劃工程規劃時，濱江街北側規劃簡易便道，併同重劃區巷道工程分期分區進
      行施工，於八十三年三月間該重劃區巷道○○○路面已分區先後施築完成至可
      以管理、使用及收益狀況。臺北市重劃大隊已通知所有權人辦理現場接管土地
      暨系爭土地分別於八十三年五月四日及八十四年三月十三日點交予土地所有權
      人接管等語，有該函在卷可稽。被告基於上揭理由，認定系爭三筆土地於交地
      日期（八十三年五月四日及八十四年三月十三日）起即屬重劃完成，而以之作
      為恢復課稅之時點。
（二）惟查就台北市中山區第八期市地重劃計畫書所載之四十米道路，是否為濱江街
      四十米道路疑義，據臺北市土地重劃大隊於九十二年十一月二十七日以北市地
      重一字第０九二三０六四０六００號函查覆台北市稅捐稽徵處以：「‥‥查本
      市中山區第八市地重劃計畫書所戴四十米道路即為濱江街四十米道路，係依平
      均地權條例第六十條規定由重劃區內土地所有權人按其受益比例共同負擔而取
      得之道路用地。」有臺北市土地重劃大隊九十二年十一月二十七日以北市地重
      一字第０九二三０六四０六００號函附卷可稽。再觀諸卷附重劃計畫書亦明載
      ：「‥‥由於濱江街道路屬全市○○○道路系統之區○○道路‥‥其工程費用
      得由政府編列預算配合‥‥全區公共設施用地（含四十公尺道路）由全區土地
      所有權人負擔‥‥。」，是台北市中山區第八期市地重劃計畫書所載四十米道
      路即為濱江街四十米道路且屬該重劃區○○○○道路乙節，自堪予認定。
（三）另本院另案（九十三年度簡字第三九三號）曾檢附上揭臺北市土地重劃大隊第
      0000000000○號函再向內政部函查何以「重劃辦理完成日期」之認
      定，前揭九十年十一月十五日台（九十）內中地字第九○一七四○二號函認「
      ‥‥無須考量該濱江街四十米道路是否完工驗收‥‥」？據內政部函覆稱：「
      ‥‥綜上，本部九十年十一月十五日台（九十）內中地字第九０一七四０二號
      函示，僅就該項工程是否列入重劃工程施作，與臺北市土地重劃大隊九十二年
      十一月二十七日北市地重一字第０九二三０六四０六００號函，係就用地列入
      負擔，兩者指陳標的並不相同，應無不合之處。」有該部九十二年十二月三十
      一日內授中辦字第０九二００二一一八二號函附卷可參。但查「土地稅減免規
      則第十七條：：：後段所稱之『完成之日』，實宜併該條前段之免稅期間來探
      究，自區段徵收或重劃開始辦理至相關地籍測量、土地登記、工程驗收完竣，
      並將新分配之土地交由所有權人之前，：：似仍應依前開法條之規定，予以地
      價或田賦全免。」財政部八十七年七月十五日臺財稅第八七○四七三九八二號
      函釋在案，八十七年十二月九日增訂之市地重劃實施辦法第三條之一亦規定：
      本辦法所稱重劃完成之日，係指地籍測量、土地登記、工程驗收、實地指界及
      交接土地等各項工作均完成之日；觀其意旨，無非以辦理重劃相關工程未全部
      完成之前，業主就分配之土地，尚無法充分有效予以利用，乃特別明釋所謂「
      重劃完成之日」，係指「地籍測量、土地登記、工程驗收、實地指界及交接土
      地等各項工作均完成之日」；上揭函釋或規定，均係行政主管機關就行政法規
      所為之釋示，係闡明法規之原意（何謂重劃辦理完成），參照司法院大法官會
      議釋字第二八七號解釋，自法規生效之日起即有其適用。次查土地稅減免規則
      係行政院依土地稅法第六條及平均地權條例第二十五條規定所授權訂定，該規
      則第十七條規定區段徵收或重劃地區內土地，於辦理期間致無法耕作或不能為
      原來之使用而無收益者，其地價稅或田賦全免；辦理完成後，自完成之日起其
      地價稅或田賦減半徵收二年。依該規定重劃地區內土地地價稅之減免，乃基於
      重劃期間業主無法耕作或不能為原來之使用而無收益，予以地價稅或田賦全免
      （最高行政法院九十二年判字第九二五號判決要旨參照）。是解釋該規定後段
      所稱之「完成之日」，自宜併該條前段之免稅期間來探究，就此前開財政部八
      十七年七月十五日臺財稅第八七○四七三九八二號函釋意旨，與法尚無不合，
      自可適用；內政部前開「‥濱江街四十米道路既非屬重劃道路工程，重劃辦理
      完成之認定自無須考量該道路工程是否完工驗收。」函旨，係基於「道路工程
      費用負擔」為考量而解釋土地稅減免規則第十七條後段何謂「完成之日」；然
      查，如前所述，解釋土地稅減免規則第十七條後段所稱「完成之日」以作為「
      恢復課稅」時點之認定，本質上所應考量者乃業主就重劃分配之土地，是否已
      得為充分之管理及使用收益？而不應以不相干之計劃道路之「工程費用」究由
      「何方負擔」為考量點。內政部上揭函釋，以不相干之事項為考量，致誤認該
      四十米道路非屬重劃道路工程，自不足為重劃完成之日認定之依據。
（四）就重劃工程規劃期間，簡易便（巷）道設置之位置及使用情形，經台北市工務
      局新建工程處副工程司兼主任林醒嵐於本院上述另案到庭結證略稱：「便道是
      屬臨時性的，在北方作十三米寬的便道，南方作十米寬的便道，加起來是二十
      三米，所以有十七米便道沒有作，而便道是位於四十米南北便道的兩側，此便
      道是接大直橋以便疏通大直橋的交通，因為中山橋要拆，但中山橋直到九十二
      年才拆；另外亦有施工的功能。四十米計劃道路是八十五年開始作的，故便道
      在當時就廢掉了‥‥；實務上道路若尚未開闢完成前，一般很少申請指定建築
      線及建照。」等情，並有證人提出該重劃工程簡易便道設計平面圖影本附於該
      案卷可參。而該濱江街四十米道路竣工前，系爭土地所有權人如欲申請指定建
      築線，仍須另備有三點五米寬之出路或通道乙節，此亦有台北市一般建築線指
      定（示）申請須知、建築線指定申請案件處理流程圖（及台北市未完成公共設
      施之建築基地申請建築執照出入通路處理原則等可按。又系爭濱江段四小段六
      一○、六一四、六一五地號等三筆土地，係緊鄰該四十米道路，亦有地籍圖附
      卷可稽。依證人所述，四十米計畫道路於施工前，因中山橋並未拆除，故兩條
      簡易便道並未發揮預期之功能，於八十五年底開始施工後，因施工範圍及於簡
      易便道，故簡易便道形同廢除，顯然兩條簡易便道無論於四十米道路施工前後
      ，均未發揮其通行使用之功能，況兩條簡易便道係分別於八十三年九月二十八
      日及八十四年十月二十八日始竣工，而六一○地號之交地日期係八十三年五月
      四日，當時簡易便道尚未完成即已交地，難謂當時已重劃完成。再於該四十米
      道路竣工前，原告如欲申請指定建築線，仍須另備三點五米寬之出路或通道，
      尤以在四十米道路施工期間，事實上甚難取得施工單位之同意，綜情以觀，原
      告謂四十米道路竣工前，伊所有系爭土地尚無法有效利用乙節，自堪信實。又
      該四十米計畫道路工程實際完成驗收日即「八十七年四月十六日」有臺北市政
      府工務局新建工程處傳送之驗收證明書影本附卷可稽，並為兩造所不爭，其為
      實際重劃辦理完成之日，自應作為重劃分配土地恢復課稅時點之依據，從而被
      告原處分以交地日期為重劃辦理完成之日，據以課稅，容有未洽；訴願決定，
      未予糾正，亦有未合，均應由本院予以撤銷，由被告重行核算另為適法之處分
據上論結，本件原告之訴為部分有理由部分無理由，爰依行政訴訟法第二百三十六條
、第一百零四條，民事訴訟法第七十九條，判決如主文。
中　　　華　　　民　　　國　　九十三　　年　　　五　　　月　　 十二 　　日
                 臺 北 高 等 行 政 法 院 第 五 庭
                                                法官  黃清光
右為正本係照原本作成。
本件以訴訟事件所涉及之法律見解具有原則性者為限，始得於本判決送達後二十日內
向本院提出上訴狀並表明上訴理由，如已於本判決宣示後送達前提起上訴者，應於判
決送達後二十日內補具上訴理由（均按他造人數附繕本），且經最高行政法院許可後
方得上訴。
中　　　華　　　民　　　國　　九十三　　年　　　五　　　月　　 十二 　　日
            　　　　　　　　　　　　　　　    書記官  楊子鋒
